【裁判字號】    96,交聲,353
【裁判日期】    970111
【裁判案由】    違反道路交通管理處罰條例
【裁判全文】
臺灣宜蘭地方法院交通事件裁定         96年度交聲字第353號
移送機關    交通部公路總局臺北區監理所宜蘭監理站
異  議  人  甲○○
上列異議人因違反道路交通管理處罰條例案件，對於交通部公路
總局臺北區監理所宜蘭監理站所為之處分（宜監字第裁
43-Q00000000號），聲明異議，本院裁定如下：
    主  文
原處分關於吊銷駕駛執部分撤銷。
甲○○汽車駕駛人，駕駛汽車經測試檢定酒精濃度超過規定標準
，吊扣駕駛執照壹年。
其餘異議駁回。
    理  由
一、原移送機關裁決意旨略以：異議人即受處分人甲○○駕駛車
    牌號碼HB-588號營業貨運車，於民國96年9月18日凌晨1時許
    ，在宜蘭縣員山鄉1段太山加油站前，因酒醉駕車酒測值
    0.54mg/l，因而肇事致人死亡，為宜蘭縣政府警察局以宜警
    交字第Q00000000號製單舉發，交通部公路總局臺北區監理
    所宜蘭監理站遂依道路交通管理處罰條例第35條第1項第1款
    規定，裁處異議人罰鍰新台幣（下同）37,500元，並吊銷駕
    駛執照。
二、異議意旨略以：異議人於96年9月18日凌晨1時許，駕駛車牌
    號碼HB-588號營業貨運車，行經，在宜蘭縣員山鄉1段太山
    加油站前，，適被害人李志偉騎乘重型機車突然違規跨越雙
    黃線侵入異議人車道，迎面撞擊異議人之貨運車，致被害人
    李志偉死亡，本案事故發生時，雙方均有喝酒（被害人血液
    酒精濃度達346mg/dl，異議人酒測值為0.54mg/l），被害人
    李志偉之死亡與異議人之酒醉駕車並無任何直接關係，爰依
    法聲明異議。
三、按「汽車駕駛人，駕駛汽車經測試檢定有下列情形之一者，
    處新臺幣一萬五千元以上六萬元以下罰鍰，並當場移置保管
    該汽車及吊扣其駕駛執照一年；因而肇事致人受傷者，並吊
    扣其駕駛執照二年；致人重傷或死亡者，吊銷其駕駛執照，
    並不得再考領：一、酒精濃度超過規定標準。」道路交通管
    理處罰條例第35條第1項第1款定有明文。又法院受理有關交
    通事件，準用刑事訴訟法之規定，道路交通管理處罰條例第
    89條前段定有明文。又參照最高法院76年度台上字第4986號
    判例意旨，認定犯罪事實所憑之證據，雖不以直接證據為限
    ，間接證據亦包括在內；然而無論直接或間接證據，其為訴
    訟上之證明，須於通常一般之人均不致有所懷疑，而得確信
    其為真實之程度者，始得據為有罪之認定，倘其證明尚未達
    到此一程度，而有合理之懷疑存在，以致事實審法院無從取
    得有罪之確信時，即應由法院為諭知被告無罪之判決。則上
    開原則，於法院審理行為人違反道路交通管理處罰條例案件
    時，亦有適用。從而，法院於審理行為人違反道路交通管理
    處罰條例案件，當踐行完畢調查證據之程序後，為事實之認
    定時，如就原處分機關所認定之行為人違規之事實，仍有合
    理之懷疑，而無法百分之百確信行為人確有該當於道路交通
    管理處罰條例各該處罰條文之構成要件事實時，即應依上開
    原則，對受處分人為有利之認定。本件異議人固不否認有酒
    後駕車，經酒精濃度測試超過檢定值為0. 54mg/l之事實，
    惟否認有肇事之行為。查原處分機關認異議人涉有上開違規
    駕駛之行為，無非係以宜蘭縣政府警察局宜蘭分局員警之酒
    測單、舉發通知單為其主要論據。惟本院依職權調閱臺灣宜
    蘭地方法院96年度偵字第3829號被告所涉公共危險案件相關
    卷宗，依證人郭志偉於警訊中證稱：「我行駛到肇事地點，
    我是跟隨營業自用大貨車後面，我目睹肇事車輛之種類為普
    通重機車及營業自用大貨車，號牌不知道，營業自用大貨車
    是員山路一段往宜蘭方向行駛，而普通重機車是宜蘭市○○
    ○路方向騎乘，營業大貨車行駛於自己之車道上，機車原本
    騎乘於對向車道，不知道為何一直往我們的車道騎乘而來。
    」（參見宜蘭縣警察局宜蘭分局警蘭偵字第0962013736號卷
    第8頁96年9月18日警訊筆錄），而依宜蘭縣警察局員警製作
    之道路交通事故現場圖、現場照片所示，車禍後車輛散落物
    均在異議人行駛之車道上，足見異議人所稱被害人李志偉騎
    乘機車侵入其行駛之車道而發生車禍要非虛詞，足堪採信。
    本件異議人雖酒後駕車，經酒精濃度測試超過檢定值為
    0.54mg/l，但本件事故被害人李志偉死亡歸因於被害人騎乘
    機車未依規定駛入來車車道所致，則異議人酒醉駕車與被害
    人死亡結果間是否具有相當因果關係即難以證明。本件異議
    人違規事實既有上述疑點，即應為異議人有利之認定。再依
    現存卷證資料，並無積極之證據足以證明異議人有因酒醉駕
    車而導致他人死亡行為，自難遽認異議人有上揭「汽車駕駛
    人，駕駛汽車經測試檢定有酒精濃度超過規定標準，因而肇
    事致人死亡者」之違規行為，是異議人所涉此部分之違規行
    為即屬無從證明。
四、綜上所述，原處分機關認異議人飲用酒類駕駛車輛雖無不當
    ，但關於就異議人駕駛汽車經測試檢定有酒精濃度超過規定
    標準，因而肇事致人死亡之違規行為，依道路交通管理處罰
    條例第35條第1項之規定，裁處異議人吊銷駕駛執照，即難
    認為允當，本件異議人此部分之異議為有理由，應由本院將
    原處分關於吊銷駕駛執照部分撤銷，改諭知異議人吊扣駕駛
    執照1年，以資適法。
五、據上論斷，應依道路交通案件處理辦法第19、20條前段裁定
    如主文。
中    華    民    國    97    年    1     月    11    日
                  交通法庭    法  官  辜  漢  忠
以上正本證明與原本無異。
如不服本裁定，應於裁定送達後5日內向本院提出抗告狀。（需
附繕本）
                              書記官   許 麗  汝
中    華    民    國    97    年    1    月    11     日


司法院資訊處製作；財團法人民間司法改革基金會備份。
